臺灣臺中地方法院刑事判決　　　　　　　　　　　　九十三年度易緝字第六二七號
　　公　訴　人　臺灣臺中地方法院檢察署檢察官
　　被　　　告　甲○○
右列被告因詐欺案件，經檢察官提起公訴（九十三年度偵緝字第二一九號），被告於
準備程序中就被訴事實為有罪之陳述，受命法官於聽取當事人之意見後，本院合議庭
裁定改以簡式審判程序審理，判決如左：
    主  文
甲○○共同以意圖為自己不法之所有，以詐術使人將本人之物交付為常業，處有期徒
刑壹年陸月。
    事  實
一、甲○○明知其於民國八十六年五月二十九日，在臺中市○區○○路三六八號，申
    請設立登記的「金龍工業社」已經面臨經營窘境，已無任何資力得以給付貨款或
    兌現票款，竟與綽號「阿義」之不詳姓名成年男子，共同意圖為自己不法之所有
    ，基於常業詐欺取財之犯意聯絡，先由甲○○於八十九年十二月七日，向臺中商
    業銀行大雅分行申請開立帳號000－00－0000000號支票存款帳戶，
    並請領支票供渠等詐騙財物使用，再於九十年初，將「金龍工業社」遷往臺中縣
    大雅鄉○村○路三一巷四一號，於下列時間、地點，向下列公司或個人詐騙財物
    ，並以之為常業：
（一）九十年一月間某日起至同年三月底某日止，由甲○○以電話向鈦聯實業有限公
      司（址設臺北縣三重市○○路○段八八巷三十號三樓，下稱鈦聯公司）職員謝
      佩佳佯稱：「金龍工業社」欲訂購矽利康一批，約定總價金為新臺幣（下同）
      五十四萬六千九百四十八元（起訴書誤載為四十四萬八千二百十九元），致謝
      佩佳陷於錯誤，誤認「金龍工業社」確有購買矽利康之真意，且必會依約給付
      貨款，而於前開時間陸續將價值五十四萬六千九百四十八元的矽利康一批，運
      至臺中縣大雅鄉○村○路三一巷四一號，並交付與甲○○、「阿義」。甲○○
      則交付如附表編號一、二、三所示之支票三紙與謝佩佳，以先行給付部分貨款
      。嗣因前開三紙支票屆期提示均未獲付款，鈦聯公司始知悉受騙。
（二）九十年二月間某日，由甲○○至丁○○○有限公司（址設臺中縣霧峰鄉○○路
      四五一巷二號，下稱萊雅公司），向萊雅公司職員彭美蘭佯稱：「金龍工業社
      」欲訂購木地板一批，約定總價金為四十四萬四千四百五十六元，致彭美蘭陷
      於錯誤，誤認「金龍工業社」確有購買木地板之真意，且必會依約給付貨款，
      而於同年三月十九日，將價值十六萬八千七百五十六元的木地板一批，運至臺
      中縣大雅鄉○村○路三一巷四一號，並交付與甲○○、「阿義」。甲○○則交
      付如附表編號四所示之支票一紙與彭美蘭；次於同年三月二十三日，再將價值
      二十七萬五千七百元的木地板一批，運至臺中縣大雅鄉○村○路三一巷四一號
      ，並交付與甲○○、「阿義」。甲○○則交付如附表編號五所示之支票一紙與
      彭美蘭。嗣因前開二紙支票屆期提示均未獲付款，萊雅公司始知悉受騙。
（三）九十年二月二十三日、同年二月二十七日、同年三月三日及同年三月七日，由
      甲○○四次以電話向丙○○○空調材料有限公司（址設桃園縣中壢市○○路四
      二號一樓，下稱富麗公司）負責人江麗玲佯稱：「金龍工業社」欲訂購ＰＰ板
      、鋅架等空調材料貨物一批，約定總價金為七萬六千零二十元（起訴書誤載為
      三萬四千五百元），致江麗玲陷於錯誤，誤認「金龍工業社」確有購買ＰＰ板
      、鋅架等空調材料貨物之真意，且必會依約給付貨款，而於同年二月二十三日
      、同年月二十七日、同年三月七日及同年三月二十一日，將總價值七萬六千零
      二十元的ＰＰ板、鋅架等空調材料貨物一批，分四次運至臺中縣大雅鄉○村○
      路三一巷四一號，並交付與甲○○、「阿義」。甲○○則先行交付如附表編號
      六、七所示之支票各一紙與「富麗公司」。嗣因前開二紙支票屆期提示均未獲
      付款，富麗公司始知悉受騙。
（四）九十年三月二十日，由甲○○至乙○○經營的「協源傢俱行」（址設臺中縣大
      雅鄉○○路二號），向乙○○佯稱：「金龍工業社」欲訂購傢俱一批，約定總
      價金為八萬二千元，致乙○○陷於錯誤，誤認「金龍工業社」確有購買傢俱之
      真意，且必會依約給付貨款，而於同日將價值八萬二千元的傢俱一批，運至臺
      中縣大雅鄉○村○路三一巷四一號，並交付與甲○○、「阿義」。甲○○則交
      付如附表編號八所示之支票一紙與乙○○。嗣因前開支票屆期提示未獲付款，
      乙○○始知悉受騙。
二、案經鈦聯公司、富麗公司、萊雅公司、乙○○訴由臺灣臺中地方法院檢察署檢察
    官偵查起訴。
    理  由
一、右揭常業詐欺取財事實，業據被告甲○○於本院審理時坦承不諱，核與鈦聯公司
    職員謝佩佳（詳九十年度發查字第二一Ｏ七號偵查卷第二十頁）、萊雅公司職員
    彭美蘭（詳九十年度發查字第一七ＯＯ號偵查卷第十二頁、九十三年度偵緝字第
    二一九號第三一頁）、富麗公司負責人江麗玲（詳九十年度發查字第二Ｏ八一號
    偵查卷第二十頁、九十三年度偵緝字第二一九號偵查卷第三一頁）、協源傢俱行
    老闆乙○○（詳九十年度發查字第一七三八號偵查卷第六頁、第十頁）於警詢或
    檢察官偵查時陳述情節相符。此外，並有財團法人金融聯合徵信中心公司登記資
    訊（詳附本院九十三年度易字第一三二六號刑事卷第十八頁）、臺灣票據交換所
    臺中市分所九十三年七月十五日臺票中字第九三Ｏ八Ｏ三號函附之甲○○向臺中
    商業銀行大雅分行申請開立帳號000－00－0000000號支票存款帳戶
    的退票明細（詳附前開刑事卷第六五頁）、臺中商業銀行大雅分行九十三年七月
    三十日中大雅字第二九六號函附之支票開戶申請書、交易明細表、退補紀錄（詳
    附前開刑事卷第六九頁）、被告甲○○簽發向「鈦聯公司」詐購矽利康之如附表
    編號一、二、三所示之支票影本三紙、退票理由單影本一紙、應收帳款明細表影
    本三紙（詳附九十年度發查字第二Ｏ八一號偵查卷第八頁至第十六頁）、被告甲
    ○○簽發向「萊雅公司」詐購木地板之如附表編號四、五所示之支票暨退票理由
    單影本各二紙（詳附九十年度發查字第一七ＯＯ號偵查卷第七、八頁）、被告甲
    ○○簽發向「富麗公司」詐購ＰＰ板、鋅架等空調材料貨物之如附表編號六、七
    所示之支票暨退票理由單影本各二紙、明細對照表及請款單影本一紙、明細表影
    本四紙、統一發票影本四紙及客戶基本資料影本一紙（詳附九十年度發查字第二
    Ｏ八一號偵查卷第八頁至第十六頁）、被告甲○○簽發向乙○○經營的「協源傢
    俱行」詐購傢俱一批之如附表編號八所示之支票暨退票理由單影本各一紙（詳附
    九十年度發查字第一七三八號偵查卷第十二頁）附卷可稽，堪認被告甲○○自白
    確與事實相符。綜上所述，本案事證明確，被告甲○○常業詐欺取財犯行，洵堪
    認定。
二、按刑法上所謂常業犯，指反覆以同種類行為為目的之社會活動之職業性犯罪而言
    。至於犯罪所得之多寡，是否恃此犯罪為唯一之謀生職業，則非所問，縱令兼有
    其他職業，仍無礙於該常業犯罪之成立（最高法院八十五年臺上字第五一Ｏ號判
    例參照）。觀諸被告甲○○與綽號「阿義」之不詳姓名成年男子，以「金龍工業
    社」名義及以被告甲○○申請之臺中商業銀行大雅分行支票向廠商大量詐購貨物
    ，事前已有詳盡的計畫，彼此間復有完整的分工，詐騙對象遍及各個行業，待詐
    得相當之財物後，旋即逃匿無蹤。足見渠等犯罪計畫極為縝密，並非偶而為之的
    犯罪型態，顯係反覆以同種類之詐欺取財行為為目的之社會活動之職業性犯罪，
    而屬常業詐欺取財犯罪無訛。核被告甲○○所為，係犯刑法第三百四十條之常業
    詐欺取財罪。公訴意旨就此部分認定被告甲○○係犯刑法第三百三十九條第一項
    之詐欺取財罪，雖有未洽，然本案既經公訴檢察官變更原起訴法條為刑法第三百
    四十條之常業詐欺取財罪，而公訴檢察官復有實行公訴之職權，於實行公訴時，
    自有變更或更正原起訴法條之權限，故本院無庸再爰引刑事訴訟法第三百條規定
    ，變更原檢察官所引應適用之法條，附此說明。被告甲○○與綽號「阿義」之不
    詳姓名成年男子間，有犯意聯絡及行為分擔，為共同正犯。爰審酌被告甲○○已
    有偽造文書之刑事前案紀錄，有臺灣高等法院被告全國前案紀錄表及臺灣臺中地
    方法院檢察署刑案資料查註紀錄表附卷可稽，被告甲○○年輕力壯，卻不思以正
    當工作掙取金錢，竟圖以不勞而獲之方式，向廠商詐騙財物以圖利，犯罪動機及
    目的均值非難，被害廠商受害金額非輕，被告甲○○詐得財物高達一百十四萬九
    千四百二十四元，且嚴重紊亂市場交易秩序，犯罪所生危害甚鉅，雖犯後業已坦
    承犯行，然迄未與被害廠商達成和解，賠償被害廠商的損害，難認已有悔意等一
    切情狀，量處如主文所示之刑，以示懲儆。
據上論斷，應依刑事訴訟法第二百七十三條之一第一項、第二百九十九條第一項前段
，刑法第二十八條、第三百四十條，判決如主文。
中      華      民      國    九十四    年      一      月     十二     日
                                    臺灣臺中地方法院刑事第三庭
                                        法  官  陳  得  利
右正本證明與原本無異。
如不服本判決，應於判決送達後十日內向本院提出上訴狀，上訴於臺灣高等法院臺中
分院( 須附繕本 )。
                                        書記官
中      華      民      國    九十四    年      一      月     十二     日
附表：
┌──┬─────┬────┬─────────┬───┬───────┐
│編號│票      號│發 票 日│金額（新臺幣）    │發票人│付    款    人│
├──┼─────┼────┼─────────┼───┼───────┤
│ 一 │TYA0000000│90.03.28│二十九萬四千一百零│甲○○│臺中商業銀行大│
│    │          │        │五元              │      │雅分行        │
├──┼─────┼────┼─────────┼───┼───────┤
│ 二 │TYA0000000│90.04.30│二萬四千五百八十四│同右  │同右          │
│    │          │        │元                │      │              │
├──┼─────┼────┼─────────┼───┼───────┤
│ 三 │TYA0000000│90.05.10│十二萬九千五百三十│同右  │同右          │
│    │          │        │元                │      │              │
├──┼─────┼────┼─────────┼───┼───────┤
│ 四 │TYA0000000│90.03.30│十六萬八千七百五十│同右  │同右          │
│    │          │        │六元              │      │              │
├──┼─────┼────┼─────────┼───┼───────┤
│ 五 │TYA0000000│90.03.28│二十七萬五千七百元│同右  │同右          │
├──┼─────┼────┼─────────┼───┼───────┤
│ 六 │TYA0000000│90.04.10│一萬三千六百五十元│同右  │同右          │
├──┼─────┼────┼─────────┼───┼───────┤
│ 七 │TYA0000000│90.04.15│二萬零八百五十元  │同右  │同右          │
├──┼─────┼────┼─────────┼───┼───────┤
│ 八 │TYA0000000│90.03.29│八萬二千元        │同右  │同右          │
└──┴─────┴────┴─────────┴───┴───────┘
附錄本案論罪科刑法條全文：
中華民國刑法第三百四十條
以犯第三百三十九條之罪為常業者，處一年以上七年以下有期徒刑，得併科五萬元以
下罰金。
